臺灣高雄地方法院刑事判決　　　　　　　93年度易字第1187號
公　訴　人　臺灣高雄地方法院檢察署檢察官
被　　　告　己○○
　　　　　　庚○○
右二人共同
選任辯護人　黃奉彬律師
上列被告因詐欺案件，經檢察官提起公訴（92年度偵字第11844
號），本院判決如下：
    主  文
己○○共同意圖為自己不法之所有，以詐術使人將本人之物交付
，處有期徒刑捌月。
庚○○無罪。
    事  實
一、己○○係設於高雄市三民區○○○路878 號4 樓之2 「傳訊
    網路電信公司」（以下簡稱「傳訊公司」）之實際負責人（
    登記名義之負責人為陳俊宏），明知傳訊公司並未取得交通
    部電信總局核發之第二類電信事業許可證明，不得經營第二
    類電信事業，且因其本身無自有之網路系統設備，客戶如欲
    透過該公司所提供或代理之電信系統，仍須由客戶先利用中
    華電信股份有限公司（以下簡稱「中華電信公司」）之電信
    系統，以致產生應支付予中華電信龐大之市內電話費用，是
    其所販售之「傳訊網路電話節費卡」並未能節費至每通電話
    每分鐘僅需新臺幣（下同）1 元，竟隱匿上開事實，自民國
    90年7 月間某日起，意圖為自己不法之所有，在台灣時報刊
    登傳訊網路電話節費卡每分鐘通話費只要1 元招攬販賣該節
    費卡經銷商之廣告，而飛鈜科技股份有限公司（以下簡稱「
    飛鈜公司」）股東甲○○、乙○○依前開廣告與己○○聯繫
    後，信以為真，致陷於錯誤，先於90年7 月26日前往傳訊公
    司，以每張2千元之代價購買3 張節費卡，再於90年8 月3日
    前往傳訊公司，由己○○以傳訊公司名義與飛鈜公司簽訂經
    銷節費卡之契約，甲○○、乙○○因此向己○○購入3 萬9
    千元之節費卡，開始代為經銷該等節費卡。惟因該等節費卡
    經使用後常無故斷訊，甲○○、乙○○乃於90年12月間前往
    傳訊公司要求退費，己○○竟承前意圖為自己不法所有之犯
    意，誑稱節費卡斷訊係多人使用之結果，進而慫恿甲○○、
    乙○○購買話務節費、計費系統，致甲○○、乙○○再度陷
    於錯誤，於90年12月12日，與傳訊公司簽訂話務節費、計費
    系統之買賣合約書，並交付一百四十萬元予己○○。然因仍
    經常斷訊、通話品質不佳，己○○遂再向甲○○、乙○○推
    銷大哥大電話節費系統設備，並佯稱認識前交通部長蔡兆陽
    之侄，可利用特殊管道向中華電信公司取得每分鐘0.19元之
    便宜電信費率，接著並與自稱「蔡正輝」之不詳姓名年籍成
    年男子基於上開詐欺之共同犯意聯絡，由該自稱「蔡正輝」
    之男子冒稱係前交通部部長蔡兆陽之侄，再由己○○將該「
    蔡正輝」居間引薦給甲○○、乙○○認識，致甲○○、乙○○信以為真，先於91年1 月間，以飛鈜公司名義與蔡正輝就
    固定有線網路租賃（含線路租金、線路安裝、測試費、話務
    使用費等）簽訂合約書，並先支付140 萬7 千440 元之線路
    費予蔡正輝。又於91年2 月1 日，將前開於90年12月12日所
    簽訂之合約改以飛鈜公司名義與己○○指定之「盛碩科技有
    限公司」（以下簡稱「盛碩公司」，設於高雄市○鎮區○○
    路80號1 樓）簽訂購買大哥大節費系統設備及計費系統買賣
    合約書，並交付375 萬元之設備費予己○○，己○○雖於甲○○、乙○○向中華電信公司申請120 線電話線路後，依約
    將購自大鼎電腦資訊股份有限公司（以下簡稱「大鼎公司」
    ）之節費系統安裝於甲○○、乙○○指定裝設之處所，惟通
    話月餘後，仍遭中華電信公司催繳電話費用，始知仍須自行
    負擔中華電信公司之通話費用，並無己○○所稱之節費功能
    ，且「蔡正輝」收取費用後並未支付線路通話費用，經甲○○、乙○○與己○○聯繫後，更發現「蔡正輝」並非該線路
    商之本名，亦已遍尋不獲，始知受騙。
二、案經甲○○、乙○○訴請臺灣高雄地方法院檢察署檢察官偵
    查起訴。
    理  由
壹、有罪部分：
一、程序方面：
　(一)刑事訴訟法上「證據排除原則」，係指將具有證據價值，或
　  真實之證據因取得程序之違法，而予以排除之法則。而私人
    之錄音、錄影之行為所取得之證據，應受刑法第315 條之1
    與通訊保障及監察法之規範，私人違反此規範所取得之證據
    ，固應予排除。惟依通訊保障及監察法第29條第3 款之規定
    「監察者為通訊之一方或已得通訊之一方事先同意，而非出
    於不法目的者，不罰」，通訊之一方非出於不法目的之錄音
    ，所取得之證據，即無證據排除原則之適用。亦即上開私人
    之錄音、錄影之行為所取得之證據，仍具有證據能力 (最高
    法院92年度台上字第2677號判決同此見解）。本件告訴人為
    通訊之一方，其私自於自己使用之電話機內裝置錄音器，私
    自側錄與被告間之談話內容，旨在發覺被告之詐欺等不法事
    證，並非出於不法目的，依前開規定，其因而取得之錄音電
    話譯文（見91年度發查字第2576號卷第123 頁、第124 頁、
    第141頁至第143頁）等證據，即非無證據能力。
　(二)按證人、鑑定人依法應具結而未具結者，其證言或鑑定意見
  　，不得作為證據，刑事訴訟法第158 條之3 定有明文。因證
    人、鑑定人未依法具結，無法擔保其證言係據實陳述或鑑定
    意見為公正誠實，若違反而未具結者，其證言或鑑定意見，
    不應使其具有證據能力。本件檢察官於偵查中未令證人戊○○、丙○○、陳挪亞、張世昌、陳俸裕、葉俊宏、鍾朝貴於
    陳述前具結而為陳述，且查無依法不得令其具結之情形，是
    上開證人戊○○、丙○○、陳挪亞、張世昌、陳俸裕、葉俊
    宏、鍾朝貴於偵查中之證言，即無證據能力。
二、實體方面：
  一訊之被告己○○固坦承有於上揭時地刊登報紙廣告、販賣節
    費卡給告訴人甲○○、乙○○，及分別於90年8 月3 日、90
    年9 月24日、90年10月22日與甲○○、乙○○簽訂經銷合約
    、節費系統設備買賣等契約之事實，惟矢口否認有詐欺犯行
    ，並辯稱：告訴人甲○○、乙○○雖是因報紙廣告而與伊聯
    絡並成為經銷商，然該節費卡確有節費功能，且雙方所簽訂
    之契約，有盈餘分配之約定，告訴人亦有獲利，而伊亦依約
    交付二套機器予告訴人，自得收取告訴人所支付之價金，況
    告訴人對於伊所售予之機器，亦事先前往大鼎公司查證，再
    者，伊只負責機器，該自稱「蔡正輝」之男子非伊介紹，告
    訴人自行透過線路商即自稱「蔡正輝」之人裝設線路，與伊
    無涉，又縱有介紹，亦不構成詐欺云云。經查：
  (一)被告己○○係傳訊公司之實際負責人，且傳訊公司並未取得
    交通部電信總局核發之第二類電信事業許可證明，卻自90年
    7 月間起，在台灣時報刊登傳訊網路電話節費卡每分鐘通話
    費只要1 元之廣告，告訴人即飛鈜公司股東甲○○、乙○○
    因此廣告而購買上開節費卡，並簽約成為經銷商，再於90年
    12月間向被告己○○購買話務節費、計費系統，嗣將該約於
    91年2 月間，改與被告己○○所指定之盛碩公司簽訂購買大
    哥大節費系統設備及計費系統買賣合約書等事實，已據證人
    即告訴人甲○○、乙○○於本院審理時證述明確，並有台灣
    時報剪報影本（見91年度發查字第2576號卷26頁）傳訊通信
    行與飛鈜公司之買賣合約書影本（見同卷第114 頁）、協議
    書影本（見同卷第118 頁）、飛鈜公司與盛碩公司之買賣合
    約書影本（見同卷第42頁、第120 頁）及交通部電信總局94
    年5 月25日電信公字第09400078280 號函各1 件附卷可稽，
    且為被告己○○所不爭執，自堪信為真實。
　(二)依交通部電信總局94年5 月25日電信公字第09400078280 號
    函所載：「‧‧‧現階段，按一般由市內電話或行動電話撥
    打至行動電話受話端時，無論電信業者間如何拆帳，發話端
    須付通話費每分鐘約6 元，可能採行節費方式之一係透過第
    三者轉接改以同屬受話端業者之行動網路發話，該第三者藉
    行動電話業者提供用戶之網內互打優惠方案，大量累積行動
    電話同一門號發話話務量後，將通話費予以大幅壓縮‧‧‧
    ；目前第二類電信事業語音單純轉售服務業者，雖可向固定
    通信綜合網路業者，租用0800或0809免付費電話作為用戶撥
    入之進續號碼以提供用戶撥打行動電話服務，惟由於市內電
    話或行動電話撥打至行動電話端，每分鐘通話費用約為6 元
    ，業者間實際拆帳後議價空間不高，並無節費效果‧‧‧」
    等語（有該函附於本院卷第282 頁可考），雖認節費卡無法
    節費，惟按「市面販售的行動電話『節費卡』，一般係由市
    內電話先撥080X-XXXXXX 號碼轉接節費卡提供者之設備後，
    再撥行動電話號碼，亦即由節費卡提供者之設備代為接續至
    受話之行動電話客戶。節費卡提供者常使用之接續路徑有以
    下二種：(1)請第一類電信事業經營者代為接續至受話客戶所
    屬之行動電話網路；(2)利用行動電話網內互撥之低通信費，
    以同網SIM 卡轉發該呼叫給受話號碼。前者係正常之接續方
    式，成本每分鐘約2.5元左右，後者係轉發方式，每分鐘成
    本為1 元至3 元。利用節費卡撥打行動電話，因成本較低，
    較市話撥打行動電話每分鐘6 元至6.6 元便宜，其費率每分
    鐘約3.6 元，未聞有1 元者，且節費卡使用者可『使用原機
    原號，不需更改門號』，即能達節費效果」，亦有中華電信
    股份有限公司94年5 月19日信行一字第0940000433號函1 件
    在卷可憑，再參以證人即大鼎公司員工丁○○於本院審理時
    所述：「（問：請陳述該機器如何達到節費效果？）我們的
    系統主要是一種線路的轉接器，類似路由器的功能，例如一
    般我們市話撥打行動電話的費用大概是9 元至6 元之間，我
    們可以把從市內電話撥進來的電話透過本公司的設備轉成同
    網的行動電話門號，費用大概在四點八元至三元之間，甚至
    會更低」、「（問：己○○先生有無跟你購買你剛才所提到
    的線路轉接器？）有」、「（問：你們機器剛才提及市話可
    以轉成同網的行動電話，而不同系統的行動電話可否透過該
    機器轉為同網的行動電話？）可以，但這要看與系統業者談
    及的費率為何，要視經營業者取得系統業者的成本為何，依
    使用固網系統不同而有差別」（見本院第233 頁）、「剛才
    有提到設備的節省費率，必須是經營者取得線路的成本來決
    定，例如，現在目前所作的方式以0800線路進線，每分鐘的
    成本大概在一點八元，然後轉出去的話，要看經營業者與固
    網業者談的線路費用為何，我們的機器僅是單純的做話務轉
    接，相關費用成本必須由經營業者自己去接洽」（見本院卷
    第235 頁）、「（問：企業用戶大量申請是否會比較便宜？
    ）單就卡而言不會，就通話費用也不用比較便宜。但如果是
    申請專線的話有可能會比較便宜」（見本院卷第240 頁、第
    241 頁）、「（問：使用你們公司機器是否要先撥一個號碼
    後，才能使用進線系統？）是。必須先撥一個代表號，才能
    進入機器系統」（見本院卷第241 頁）、「（問：你是否瞭
    解本案是如何設定？）這是個戶的營運部分，這牽涉到0800
    是他申請的代表號，此部分我不清楚，我知道這件是以市話
    來進線」、「（問：你們公司的話務轉接，是否要透過一個
    代表號轉接後，再經由貴公司機器的運作而轉成通話者所欲
    撥打行動電話之訊號，而達到網內互打的效果？）是」、「
    （問：既然如此線路分成二段，則此二段費用如何計算？由
    何人負擔？）如果是以0800電話進線，進線與出線的費用都
    須由經營者自行負擔」（見本院242 頁）等語，足知由市內
    電話先撥打0800電話轉接節費卡提供者之設備後，再撥行動
    電話號碼，利用行動電話網內互撥之低通信費，可節省部分
    通訊費用，應可採信。而依被告己○○所述：「被告所講的
    節費功能是指透過這部機器，在網內互打的方式下，可以達
    到節費功能，即使是我們打出去給別的電話公司，也可以調
    整成網內互打，但是這需配合線路信卡（即SIM 卡）的問題
    」（見本院卷第32頁）、「我們的機器裝在該處，如是中華
    用戶打進去後，我們在機器中可以轉換成信卡，成為中華電
    信網內互打，如此可造成節費情形，基本上我們僅賣機器給
    他們，蔡正輝是與告訴人簽約並有買中華電話的門號，應該
    就是有這樣的搭配」（見本院卷第33頁）、「我可將這個機
    器功能以書面說明，下次庭呈庭上參考。要有三種搭配，即
    我們的機器、市○○路（即0800免費電話）、信卡」（見本
    院卷第34頁）；及證人甲○○於本院審理時所述：「（問：
    你們是否均有依照被告之指示搭配SIM 卡與市內電話而使用
    ？）是」（見本院卷第194 頁）等語，本件被告己○○售予
    告訴人甲○○、乙○○之節費卡及大哥大節費系統設備等機
    器，即屬前開節費情形。惟被告己○○所售予告訴人甲○○
    、乙○○之節費卡、設備可以節費，固已如前述，惟並未能
    達到通話費率每分鐘1 元，已據上開中華電信公司函文載述
    甚明，且經證人丁○○於本院審理時證述：「（問：如果是
    中華電信的手機，在民國90年間網內互打，其費率為何？）
    應該每分鐘3 元以上」、「（問：民國90年間，你這套機器
    有跟哪家固網業者合作，可以達到每分鐘只有1 元的通話費
    ？）沒有」等語甚明（見本院卷第238 頁），足徵被告己○○於前開報紙廣告所宣稱之每分鐘通話費用只要1 元顯屬不
    實。被告己○○既為專業之通訊人員，並以銷售所謂之節費
    卡為業，對此自無不知之理，卻仍將之刊登於報紙上，並以
    此遊說告訴人甲○○、乙○○成為節費卡經銷商，對於告訴
    人甲○○、乙○○因此誤認該節費卡每分鐘通話費用只要1
    元而購買上開節費卡，自難謂無施以詐術之情。另，依前開
    中華電信公司及交通部總局函文所載可知，上開節費過程僅
    係透過轉接行動電話網路而藉行動電話業者提供之網內互打
    優惠方案而節費，是被告己○○購自大鼎公司而轉售予告訴
    人甲○○、乙○○之機器設備，應僅係前開節費過程中之轉
    接器，此觀諸證人丁○○自承：「（問：換言之，中壢業者
    無法達到節費效果，其問題是出在『線路』，而不是出在『
    機器』？）是」等語明確（見本院卷第235 頁），而此亦應
    係從事通訊專業人員之被告己○○所明知，然其卻於告訴人
    甲○○、乙○○反應上開節費卡通話品質不佳時，與自稱「
    蔡正輝」之不詳姓名年籍男子，共同以需安裝機器、申請市
    內電話線即可改善通話品質及達到節費效果，且由前交通部
    長蔡兆陽之侄子「蔡正輝」向中華電信公司申請市內電話線
    會較便宜等為由誘使甲○○、乙○○誤認機器設備具有節費
    功能，且「蔡正輝」為前交通部長蔡兆陽之侄子，可以申請
    到費率較低之中華電信公司市內電話線，進而與被告己○○
    簽訂話務節費、計費系統之買賣合約書，嗣再簽訂購買大哥
    大節費系統設備及計費系統買賣合約書，並由甲○○、乙○○以傳訊公司名義與「蔡正輝」就固定有線網路租賃簽訂合
    約書，亦難謂無施用詐術，致他人陷於錯誤之情。
  (三)被告己○○於91年2 月1 日指定與飛鈜公司簽訂購買大哥大
    節費系統設備及計費系統買賣合約之盛碩公司為有辦理設立
    登記之公司一節，固有盛碩公司之設立登記表、經濟部公司
    執照影本、高雄市政府營利事業登記證影本各1 件在卷可參
    ，惟出售該等機器設備予傳訊公司者係被告己○○，並非盛
    碩公司之情，已據證人乙○○於本院審理時證述甚明，且為
    被告己○○所不爭執（見91年度發查字第2576號卷第102 頁
    、第134 頁；本院卷第397 頁），應認屬實，再參以被告己○○於偵查中所述：「（問：盛碩公司是透過何人介紹認識
    ？）我透過我朋友『阿俊』找的，他說他朋友不想經營，要
    賣執照，我說請他開發票，我向他買」等語（見91年度發查
    字第2576號卷第134 頁），可徵盛碩公司並非正常營運之公
    司，被告己○○竟捨真正簽約買賣機器系備之傳訊公司，而
    對外購買已不經營之盛碩公司與飛鈜公司簽約，顯違常理，
    其意圖非無可疑。至被告己○○雖辯稱係告訴人要賺差價而
    要伊不要以傳訊公司名義簽約云云（見本院卷第397 頁），
    然依告訴人於91年11月19日檢察官偵查時所提出之90年12月
    12日錄音電話譯文所載：「（己○○）不要以傳訊公司或大
    鼎公司名義來簽，最好找一個公司來簽，並說是從中科院買
    的」等語（見91年度發查字第2576號卷第141 頁），且此譯
    文依被告己○○於94年2 月17日所陳報之刑事呈報狀內容就
    上開錄音帶譯文補充：「乙○○：可否再提供設備給我？」
    、「己○○：可以，但是不能以大鼎名義」、「己○○：你
    不是說什麼從中科院買來的」、「乙○○：那是表面說的」
    、「己○○：不要以傳訊公司或大鼎公司名義來簽，最好找
    一個公司來簽，並說是從中科院買的」等語（見本院卷第
    161 頁），是於被告己○○提議不要以傳訊公司或大鼎公司
    名義，改以第三公司來簽訂合約一節，並無何相異之處，可
    徵該譯文有關此部分之真正為被告己○○所不爭執，足知飛
    鈜公司嗣後改與盛碩公司簽約係出於己○○之要求，而非告
    訴人甲○○或乙○○所要求，是被告此部分辯詞，尚無可採
    。
  (四)告訴人甲○○、乙○○因被告己○○之居間引薦而與自稱「
    蔡正德」之不詳姓名年籍成年男子，於91年1 月間，就固定
    有線網路租賃（含線路租金、線路安裝、測試費、話務使用
    費等）簽訂合約書，並先支付140 萬7440元之線路費予「蔡
    正輝」，惟嗣後「蔡正輝」避而不見，甲○○、乙○○才發
    現「蔡正輝」係假冒陳挪亞之年籍資料簽約等情，亦據證人
    甲○○、乙○○於本院審理時證述在卷，並有飛鈜公司與「
    蔡正輝」簽訂之合約書影本（見同卷第4 頁、第7 頁、第27
    頁、第28頁）、「蔡正輝」簽發之收據影本（見同卷第9 頁
    ）及陳挪亞之請領國民身分證申請書影本、戶籍資料（見同
    卷第22頁、第23頁）各1 件在卷足參。被告雖辯稱該自稱「
    蔡正輝」之男子係告訴人介紹伊認識云云，然該自稱「蔡正
    輝」之男子係被告己○○居間介紹告訴人甲○○、乙○○認
    識一節，已據證人乙○○、甲○○於本院審理時證述甚明（
    見本院卷第178 頁、第179 頁、第193 頁、第202頁、第208
    頁），且依告訴人甲○○、乙○○所提出之91年1 月11日、
    91年5 月16日錄音電話譯文摘要所載：「己○○：線路商我
    現在正和他吃早餐，他很忙，我把他叫出來，他是蔡兆陽的
    侄子，你認得不認得他？」、「己○○：蔡兆陽以前當過交
    通部長，他對這個很熟」、「己○○：吳董、網路商等一下
    就要到立法院開會，你能不能馬上過來？」、「乙○○：啊
    ，他是立法委員」、「己○○：他叔叔是蔡兆陽，他要去開
    會，地址給你，在覺民路與民孝路口」（見91年度發查字第
    2576號卷第123 頁）、「乙○○：正德，約蔡董出來；己○○：蔡董他大概每一個禮拜，就會打電話給我，向我問你這
    邊的事，我請他打電話給你，若他有跟我聯絡，我會跟他說
    吳姐在找他」等語（見同卷第142 頁），有各該錄音電話譯
    文摘要附卷足考，該等譯文或與被告己○○自行整理之譯文
    內容相符（見本院卷第163 頁），或為被告己○○所不爭執
    ，可知該自稱「蔡正輝」之不詳真實姓名年籍之男子係被告
    己○○介紹給告訴人乙○○、甲○○無訛，此觀證人即與飛
    鈜公司合作之網客隆公司人員戊○○於本院審理時所述：「
    真正認識到蔡正輝是由己○○幫我們聯絡，並由他帶蔡正輝
    到中壢，我們才認識」（見本院卷第221 頁）、「以目前節
    費系統須有設備商及線路商，所以我們透過己○○的介紹而
    認識蔡正輝」、「（問：你是否知悉蔡正輝的來路？）己○○說蔡正輝是交通部長的侄子」（見本院卷第223 頁）、「
    （問：你在偵查中陳述有見過蔡正輝二次，是分別於何時見
    過？）一次在高雄，一次在中壢，都是己○○約出來的」（
    見本院卷第225 頁）、「（問：乙○○有無帶過蔡正輝與你
    認識？）沒有。她僅有提到蔡正輝是線路商，而蔡正輝是己○○帶來與我認識的」（見本院卷第231 頁）等語更明。況
    依前開譯文中被告己○○之陳述內容，足知被告己○○與該
    自稱「蔡正輝」之男子甚為熟識，且告訴人甲○○、乙○○
    、證人戊○○與「蔡正輝」聯絡則多是透過被告己○○，是
    被告己○○否認介紹「蔡正輝」與告訴人甲○○、乙○○認
    識，且不知「蔡正輝」係何人云云，自無足取。再依證人戊○○於本院審理時所述：「（問：你們在此到底給付多少錢
    給蔡正輝？）我們最後一筆是兩百多萬元，是四張票還有現
    金三、四十萬元，因為他們當時說乙○○尚未給付全部款項
    ，所以會斷線，所以我們才趕快湊足現金交給己○○」（見
    本院卷第224 頁）、「因為已經有斷訊的情形，我們希望能
    趕快復訊，而蔡正輝打電話給我，錢要趕快給他們，否則會
    斷線，而因為節費卡是我們賣出去的，我們不希望客戶因此
    而有糾紛」、「（問：為何錢不是給蔡正輝，而是給己○○
    ？）因為蔡正輝說有事不能上來，而說己○○是工程師，要
    我把錢交給己○○」（見本院卷第225 頁）等語，該自稱「
    蔡正輝」之男子係由被告己○○介紹給告訴人甲○○、乙○○、證人戊○○等人，且其等須透過被告己○○始能與之取
    得聯繫，已如前述，現又指定由被告己○○代為收取款項，
    足見該「蔡正輝」與被告己○○間之關係密切。另告訴人甲○○、乙○○用以支付蔡正輝線路費之支票（發票人高雄銀
    行大昌分行副理羅鳳玲、票號BE0000000 號、付款人台灣銀
    行高雄分行、金額一百七十七萬二千九百二十八元）係由盛
    碩公司之負責人邱春成所兌領一節，亦有前開支票影本（見
    本院卷第48頁）、第一商業銀行三民分行93年11月3 日壹三
    民字第283 號函1 件（見本院卷第52頁）及蔡正輝簽名便條
    紙影本1 紙（見91年度發查字第2567號卷第6 頁）附卷可稽
    ，而被告己○○與飛鈜公司於91年2 月1 日改約時，係指定
    「盛碩公司」與飛鈜公司簽約，已如前述，益徵被告己○○
    與該自稱「蔡正輝」之男子間不僅認識，且關係甚為密切，
    否則不可能該「蔡正輝」男子所持有之上開支票，竟由被告
    己○○指定與飛鈜公司簽約之盛碩公司負責人邱春成兌領。
    是被告己○○辯稱該「蔡正輝」男子未履行與飛鈜公司間之
    契約，與伊無關云云，即無可取。
  (五)至告訴人甲○○、乙○○固指稱伊向被告己○○購買二台機
    器設備，惟被告己○○僅交予其等一台機器設備，並未履行
    契約云云，然被告己○○已將機器安裝於告訴人甲○○、乙○○所指定之處所一節，已據證人戊○○證述在卷，且有飛
    鈜公司之簽收單影本一件附卷可按，而依告訴人甲○○、乙○○所述「（問：你們同意將幾組機器放在網客隆？）剛開
    始是壹組，後來網客隆公司要求要再增加壹組，細節我不了
    解，但我知道己○○與庚○○有把機器、設備帶到桃園去裝
    配」（見本院卷第181 頁）；「（問：你們與己○○簽約購
    買機器是買了幾組？）壹組」、「（問：裝設在何處？）中
    壢網客隆公司二十二樓」（見本院卷第207 頁）、「（問：
    你們正傳訊公司簽約買幾套設備？）剛開始是一套，後來有
    機會才又進兩套」（見本院卷第209 頁）、「（問：己○○
    他們在你們公司總共裝設幾套設備？）兩套，第一套是借我
    們用的」（見本院卷第212 頁）、「（問：分別裝設於何處
    ？）都是裝在中壢市網客隆公司內，第一套是己○○提供傳
    訊公司原有的設備借我們使用，第二套是新的，是跟第一套
    舊的設備交換」、「（問：己○○後來所交付的另一套設備
    ，後來安裝在桃園市○○路，此事你是否知悉？）不知」（
    見本院卷第213 頁）等語在卷，參以證人戊○○所述：「（
    問：己○○與庚○○是否另有載一套節費系統設備到桃園市
    ○○路給你？）有。這套機器是最早就載上來的放置在中壢
    市網客隆公司的那套機器」、「（問：網客隆後來又裝設另
    一套新的？）對。因為原來這套要做修改，所以他們將舊的
    載回去，將新的機器裝在網客隆中壢的辦公室，舊的機器就
    載到我位於桃園市○○路的地方，這套舊的機器是乙○○當
    初說是他的」、「（問：這套舊的機器為何會載到你那邊？
    ）因為成立這家新公司時，這是屬於新公司的資產，由乙○○提供」（見本院卷218 頁）、「（問：所以乙○○對於這
    套機器載到桃園市○○路一事，他是知情的，並且有經過他
    的同意？）是」、「（問：這套設備至今有無還給己○○？
    ）沒有。這不是我們應該還給己○○」（見本院卷第219 頁
    ）；及證人丁○○證稱：「我僅知道他們有到中壢、高雄兩
    邊裝機，這是我們的人員去裝機的」（見本院卷第233 頁）
    、「我更正，應該是放在台南，後來己○○後續有跟我們買
    機器」、「（己○○）應該有買四套，但第三套與第四套與
    之前的型號不同，但功能一樣」、「（問：後面兩套機器是
    否裝設在高雄市○○街的公司？）對」（見本院卷第234 頁
    ）等語，可知被告己○○確曾前往告訴人甲○○、乙○○所
    指定之地點安裝二套機器設備，惟是否符合其等合約書中所
    約定之應交付之機器設備，互有爭執，然此應係民事契約履
    行之問題，要與本件詐欺犯行無涉。至甲○○、乙○○於依
    廣告與被告己○○聯絡後，雖有先購買三張節費卡試用，認
    為確有節費效果後，才進而簽約成為經銷商，然此係被告己○○先以前開中華電信公司所述之方式，讓甲○○、乙○○
    誤認有節費至每分鐘1 元，所以尚難認告訴人甲○○、乙○○無陷於錯誤之情形。又被告己○○售予飛鈜公司之系統設
    備，係購自大鼎公司一節，已據證人丁○○到庭證述甚明，
    且為被告己○○自承在卷，核與證人甲○○、乙○○所述相
    符，而該等系統設備係為轉接功能，已如前述，惟證人丁○○到庭證述時仍認該設備有節費功能，則告訴人甲○○、乙○○縱有前往大鼎公司求證，亦無從辨識，是自不得以其等
    有前往大鼎公司求證，即認其等向被告己○○購買上開系統
    設備並無陷於錯誤情事。故被告己○○辯稱告訴人甲○○、
    乙○○有先購買節費卡試用，並認有節費功能，又有前往大
    鼎公司求證，被告己○○自無施用詐術，使告訴人陷於錯誤
    之情云云，亦無足取。
  (六)綜上所述，被告己○○所辯，均無可採。其確實有隱瞞傳訊
    公司非第二類電信業者、機器設備僅係轉接之用，及居間介
    紹不詳姓名年籍之「蔡正輝」假冒前交通部長蔡兆陽之侄，
    詐稱可申請到較低費率之中華電信公司市○○○○路，再以
    不實之簽約人盛碩公司與飛鈜公司簽約，並隱瞞應支付予中
    華電信之第一段電信費用等情，使告訴人甲○○、乙○○誤
    認其確實可提供相同通話品質，且每分鐘通話費只要一元之
    節費設備等事實，陷於錯誤，而支付三百餘萬元不等之金錢
    。被告己○○有詐欺取財之犯行，至堪認定。
  二核被告己○○所為，係犯刑法第339 條第1 項詐欺取得罪。
    其與該自稱「蔡正德」之不詳姓名年籍成年男子間有犯意聯
    絡與行為分擔，為共同正犯。被告己○○前開多次詐欺甲○○、乙○○之行為，均係出於同一犯意，且時間緊接，皆屬
    當次犯行之一部，為接續行為，應不另論罪。爰審酌被告己○○利用其經營電信業務之長才，隱匿真相，詐騙告訴人甲○○、乙○○財物，非但告訴人所交付之金錢迄未取回，連
    帶導致遭下游廠商誤解，款項無法收回，訴訟纏身，損失鉅
    大，且於犯後未能坦承犯行，復未與告訴人甲○○、乙○○
    達成和解，賠償其等損失等一切情狀，量處如主文所示之刑
    。
貳、無罪部分：
一、公訴意旨略以：被告庚○○係傳訊公司之工務設備人員，明
    知飛鈜公司與桃園之網客隆公司共同成立翕雷電訊股份有限
    公司（以下簡稱「翕雷公司」）合作經銷節費卡，甲○○、
    乙○○請被告己○○將節費系統設備安裝於網客隆公司，詎
    被告庚○○與被告己○○基於詐欺之共同犯意聯絡，竟將一
    般之電話交換系統，冒充可節費之系統設備，並指示甲○○
    、乙○○先行至中華電信公司申請120 線電話線路供機房設
    備使用，網客隆公司乃向中華電信申請120 線電話線路連結
    機房，通話後即發行電話節費卡並對外銷售，惟通話月餘，
    中華電信公司仍向網客隆公司催繳撥打之電話費用，甲○○
    等人發現通話費竟為每分鐘6 元，與一般長途電話無異，機
    房並無節費功能，始知受騙，因認被告庚○○所為，涉與被
    告己○○共犯刑法第339條第1項之詐欺取財罪嫌等語。
二、按犯罪事實應依證據認定之，無證據不得認定犯罪事實；又
    不能證明被告犯罪者，應諭知無罪之判決，刑事訴訟法第
    154 條第2 項、第301 條第1 項分別定有明文；又認定不利
    於被告之事實，須依積極證據，苟積極證據不足為不利於被
    告事實之認定時，即應為有利於被告之認定，更不必有何有
    利之證據；另告訴人之告訴，係以使被告受刑事追訴為目的
    ，是其陳述是否與事實相符，仍應調查其他證據以資審認，
    最高法院30年上字第816 號、52年台上字第1300號分別著有
    判例可資參照。
三、公訴人認被告庚○○涉有詐欺取財罪嫌，無非以告訴人甲○○、乙○○之指訴，被告己○○、庚○○之陳述及中華電信
    公司91年3 月之電信費收迄證明單五紙為憑，足證被告庚○○係將一般之電話交換系統，冒充可節費之系統設備，而安
    裝於甲○○、乙○○所指定之地點，並指示甲○○、乙○○
    申請120 線電話線路供機房設備使用，顯具有不法所有之意
    圖，為其論罪依據。
四、訊之被告庚○○固不否認有於右揭時地與被告己○○一同前
    往甲○○、乙○○所指定之地點安裝機器之事實，惟堅決否
    認有詐欺之犯行，並辯稱：伊僅受僱於被告己○○，從事機
    器安裝工作，相關業務之接洽、款項之收取、契約之簽訂、
    機器之交付，均由被告己○○負責，與伊完全無涉，要無何
    使用詐欺情事等語。
五、經查：
  (一)被告庚○○係受僱於被告己○○，而於傳訊公司擔任工務設
    備人員一節，固據被告庚○○坦認在卷，且經證人甲○○、
    乙○○證述甚明，堪信為真正。惟依證人甲○○所述：「我
　　與乙○○一起前往，當時被告二人均在場」、「他們說這個
  　通話費很便宜、獲利很高，而且電訊事業很值得去投資」、
    「（問：這些話是被告二人同時表示的嗎？）主要都是被告
    己○○在做主」、「（問：庚○○在場做什麼？）他從頭到
    尾都是陪同己○○身邊，就像我陪著乙○○一樣」（見本院
    卷第174 頁）、「（問：你的意思是，庚○○有無在場做何
    事？或有對你說明什麼？）己○○說他們二位都是公司主管
    ，庚○○有幫忙拿文件及相關資料，並表示他們後面還有其
    他老闆」（見本院卷第175 頁）、「我知道己○○與庚○○
    有把機器、設備帶到桃園去裝配」（見本院卷第181 頁）；
    及證人乙○○所述：「因為剛好甲○○先生有拿到獎金，所
    以我本人有先以電話與傳訊公司聯絡，是庚○○接的電話，
    在電話中，我問他節費系統是怎麼回事，他跟我解釋我覺得
    很吸引人，我問他是否合法，他說是合法的，他邀我去公司
    看，他說公司有執照」、「（問：後來你們有沒有去他們公
    司？）有。去時他們公司位於博愛路四樓，樓下是萬泰銀行
    ，我們去時現場就是被告二人及另一位小姐，過程中，他們
    一直說他們公司很棒，並說背後有財團支持，他說那個財團
    就是現在在中國信託老闆辜振甫和信集團所支撐的並提供技
    術。我們原本只打算買一、二張回去試用，結果他就一直叫
    我們一次要購買一定的數量，所以我們一次買了3 萬9 千元
    」、「（問：庚○○在這個過程中，他是做什麼？）他是助
    手」、「（問：為何你會認定他是助手？是何人跟你說的？
    ）庚○○他自己也有說，並說他們是傳訊公司的股東」、「
    （問：庚○○在場時，有無拿任何文件給你看過？）他叫我
    們看公司執照表示公司是合法的」（見本院卷第197 頁、第
    198 頁）等語，然被告庚○○既受僱於被告己○○，則其依
    被告己○○之指示工作，自難以其有陪同被告己○○安裝機
    器、為告訴人甲○○、乙○○解說，及遞送資料等，遽認被
    告庚○○有何共同詐欺告訴人甲○○、乙○○之犯行。
  (二)況依證人甲○○所述：「（問：這些話是被告二人同時表示
    的嗎？）主要都是被告己○○在做主」（見本院卷第174 頁
    ）、「（問：你是否知悉蔡正輝這個人？）見過，是己○○
    帶蔡正輝到覺民路的咖啡店介紹我們認識，說蔡正輝是線路
    商，那次我有去」、「（問：當時在場的人為何？）有蔡正
    輝、己○○、我與乙○○」（見本院卷第178 頁）；證人乙○○證稱：「己○○，都是他與我們接洽的」（見本院卷第
    198 頁）、「然後己○○又把蔡正輝叫出來一次，在九如路
    、陽明路的一家咖啡店，現場有我、甲○○、己○○、蔡正
    輝」（見本院卷第203 頁）等語，被告庚○○既非主要之接
    洽者，又未參與被告己○○、該自稱「蔡正輝」男子與告訴
    人甲○○、乙○○間之商談過程，益徵被告庚○○僅係依被
    告己○○之指示工作。是被告庚○○所辯，尚無不可採信。
    此外復查無其他積極證據，足認被告庚○○有何公訴人所指
    之共同詐欺取財之犯行，揆諸前開說明，被告庚○○之犯罪
    尚屬不能證明，自應為無罪之諭知。
據上論斷，應依刑事訴訟法第299 條第1 項前段、第301 條第1
項，刑法第28條、第339 條第1 項，罰金罰鍰提高標準條例第1
條前段，判決如主文。
本案經檢察官辛○○到庭執行職務。
中　　華　　民　　國　　94　　年　　8　　 月　   8  　日
                  刑事第十七庭  審判長法　官  李麗珠
                                      法  官  林勇如
                                      法  官  陳明呈
以上正本證明與原本無異。
如不服本判決，應於送達後10日內，向本院提出上訴狀。
中　　華　　民　　國　　94　　年　　8　　 月　   8  　日
                                      書記官  趙美玲
附錄本判決論罪之法條：
刑法第339條第1項
  意圖為自己或他人不法之所有，以詐術使人將本人或第三人之
  物交付者，處5 年以下有期徒刑、拘役或科或併科1000元以下
  罰金。
